最高法院刑事判決　　　　　　　　　　　　　　　九十一年度台上字第二二四九號
　　上　訴　人　臺灣高等法院檢察署檢察官
　　被　　　告　甲○○
右上訴人因被告違反麻醉藥品管理條例案件，不服台灣高等法院中華民國八十九年一
月十四日第二審判決（八十八年度上訴字第一三三一號，起訴案號：台灣台北地方法
院檢察署八十七年度偵字第六０三四號），提起上訴，本院判決如左：
    主  文
原判決撤銷，發回臺灣高等法院。
    理  由
本件原判決以公訴意旨略稱：被告甲○○基於概括之犯意，自民國八十五年三月間起
，連續三次將安非他命以每次新台幣（下同）五百元至一千元不等之價格，賣予黃德
平（下或稱黃某）吸用；因認被告涉有違反麻醉藥品管理條例第十三條之一第二項第
一款之非法販賣化學合成麻醉藥品罪嫌。惟經審理結果，認為尚不能證明被告犯罪，
因而維持第一審諭知被告無罪之判決，而駁回檢察官在第二審之上訴，固非無見。
惟查：按審理事實之法院對於被告有利及不利之證據，應一律注意，詳為調查，綜合
全案證據資料，本於證據法則以定其取捨，並將取捨證據及得心證之理由於判決內詳
為說明。故證據雖已調查，而尚有其他必要部分並未調查，仍難遽為被告有利或不利
之認定。卷查被告於警訊時自白伊有以五百元至一千元不等之價格，販賣安非他命二
、三次予黃德平之事實（見八十六年度偵字第一四五一七號偵查影印卷第十頁正面）
。而證人黃德平除於警訊時證稱：伊所吸用之安非他命均為被告所提供等語外；於第
一審八十七年六月一日訊問時亦證稱：被告曾於八十六年五月間某日拿安非他命給伊
吸用，並問伊身上有無金錢，伊即交予被告五百元，被告並告以如有朋友吸用安非他
命，可以向其購買等語（見第一審卷第六十九頁、第二十八頁反面、第二十九頁）。
若黃某上開所述屬實，則被告自白其曾販賣安非他命予黃某一節，似非全屬無稽。雖
被告嗣於第一審翻稱：伊並未販賣安非他命予黃德平，係黃某委託伊向綽號「阿寶」
之人調取安非他命五百元云云；而黃某於第一審八十七年十一月六日訊問時亦改稱：
伊於八十六年四月間退伍後到被告家，被告拿安非他命給伊吸用，伊並未向被告購買
安非他命云云（見第一審卷第二十八頁反面、第九十二頁反面）。然渠二人前後不一
之供證，究竟何者為真？渠等嗣後翻異之詞，是否出於卸責及迴護被告所致？尚非全
無疑竇。原判決理由亦謂被告是否有意圖營利之意思或有獲取利益之事實，均有疑義
云云（見原判決第三面第七、八行）。則本件實情如何？自有進一步究明釐清之必要
。乃原審並未傳訊黃某或依法拘提被告到庭對於以上疑點詳加詰訊明白，亦未說明被
告上開自白以及黃某所為前揭不利於被告之證述，何以不足以採信之理由，即謂不能
證明被告有販賣安非他命之犯行，而遽行判決；依上說明，難謂無調查未盡及理由不
備之違法。又黃某於第一審八十七年十一月六日訊問時，雖否認向被告購買安非他命
，但仍陳稱被告有拿安非他命供其吸用之事實（見第一審卷第九十二頁反面）。若本
件不能證明被告有販賣安非他命予黃某之事實，則被告是否有轉讓安非他命之犯行？
亦有一併加以查明之必要。原審對此未予調查，亦嫌調查未盡。檢察官上訴意旨執以
指摘原判決不當，尚非全無理由，應認原判決有撤銷發回之原因。
據上論結，應依刑事訴訟法第三百九十七條、第四百零一條，判決如主文。
中      華      民      國    九十一    年      四      月    二十五    日
                              最高法院刑事第六庭
                                  審判長法官  吳  雄  銘
                                        法官  池  啟  明
                                        法官  石  木  欽
                                        法官  郭  毓  洲
                                        法官  吳  三  龍
      右正本證明與原本無異
                                              書  記  官
中      華      民      國    九十一    年      四      月    二十九    日
